臺灣高等法院臺南分院交通事件裁定　　　　 96年度交抗字第195號
抗　告　人
即受處分人　甲○○
上列抗告人因違反道路交通管理處罰條例案件，不服臺灣嘉義地
方法院，中華民國96年10月24日所為裁定（96年度交聲字第145
號），提起抗告，本院裁定如下：
    主  文
抗告駁回。
    理  由
一、抗告意旨略以：
(一)、原裁定理由欄雖載述：「至異議人遭攔停前，固另有他車亦
    因闖紅燈遭攔停，有嘉義市警察局民國（下同）96年3月29
    日嘉市警交字第0960002708號函覆可按，惟他車遭攔與己車
    是否隨後闖紅燈，事涉個人對交通行為判斷，他人違規行為
    事實，與異議人闖紅燈與否，尚無必然關聯，異議人執此為
    辯，自無足採。」等語。惟汽車行駛與前車距相間，有時秒
    差錯之必然關係。嘉義市○○街乃是一小街巷，沒有行車標
    示，行人穿越道之「紅燈」僅14秒，當警察看紅燈吹哨子攔
    前方7326-GL自小客車，再看紅燈轉頭吹哨子攔停抗告人駕
    駛之車輛，剎那間已變換為「綠燈」了。再說，汽車駕駛人
    有注意之義務，前方見警察攔車，依一般經驗法則，決不會
    闖紅燈，原裁定法院僅憑舉發人鄭金聲空口所言，偏執採信
    其以身份舉發，並無直接有公信力之證據可資證明。
(二)、交通違規舉發人即警察鄭金聲到院證稱：「異議人行車方向
    係上海路由西往東，行經平等街，在攔停異議人車輛時之前
    已先攔下一輛小發財車，異議人駕車緊跟在該車之後」？事
    實上，見諸抗告人於96年7月2日向法院所陳補充異議理由並
    舉證狀已詳述抗告人前方先被攔下的是一輛自小客車（由一
    位女士駕駛），而今舉發人鄭金聲到院作證，卻說攔下的車
    輛是一輛小發財車？此即有查證之必要。警察以執行勤務之
    名義，故意在轉彎處之市區○路○街口攔車（時速不快）開
    罰單，可說是「為成績、獎金」，此可從本件嘉義市監理站
    就裁決最高罰鍰新台幣（下同）5400元可證。又警察將違規
    地點含混記載為「嘉義市○○路與平等」，顯見含混「平等
    街口」、「平等路口」，若如法律規定之「交岔路口」，就
    可以依道路交通處罰管理條例第53條第1項裁處最高額之罰
    鍰5400元。
(三)、又抗告人確實目睹前車為小轎車，且市警局書函乃7326-GL
    自小客車，有書證在卷可憑，因闖紅燈被警察攔停而下車的
    是一名年輕女子，再下車的是一位老先生，然而舉發人即警
    員鄭金聲向嘉義地方法院作證：「在攔停異議人車輛前已先
    攔下一輛小發財車，異議人駕車緊跟在該車之後。」等語。
    然抗告人的的確確見前車被攔下的是一輛小轎車，何以舉發
    人向法院作證是攔停小發財車？若查明被攔下的小發財車時
    、地、車號，則可證警員鄭金聲撒謊、偽證、冤枉人。
(四)、再按監理站移送法院之行政處分裁決書，為高度行政公權力
    之行使，其故為不實登載違規地點為「嘉義市○○路與平等
    」，隨便記載，顯見有瑕疵、不當、違法。另者，「闖紅燈
    」、「沒有闖紅燈」之判斷為何？而法律明定「行為之處罰
    ，以行為時之法律有明文規定者為限，而本件爭議實務上發
    生「嘉義市○○路與平等街口」，是否符合道路交通管理處
    罰條例第53條第1項之規定為「交岔路口」？上述之問題乃
    因舉發人鄭金聲未盡舉證責任，又嘉義市監理站所為之裁決
    書，顯係不當、違法（現提起行政訴訟中）。
(五)、另原裁定法官訊問抗告人時，一再斥責抗告人，心存偏頗。
    原裁定所稱「故以法律明文禁止之」？不明不白，有何法律
    明文禁止？又裁定另稱「自應認丁字路口亦為道路交通安全
    規則第111條第1項第2款所規定之交岔路口」？惟查原條文
    乃明文規定汽車臨時停車之規定，原裁定顯有不當援引云云
    。
二、原裁定略以：
(一)、異議人（即本件抗告人）甲○○於96年3月18日15時25分許
    ，駕駛車牌號碼UR－0749號自用一般小客車，在嘉義市○○
    路與平等街口，行經有燈光號誌管制之交岔路口闖紅燈，經
    警掣單舉發「闖紅燈（直闖）（嘉市警交字第L00000000號
    ）」，經原處分機關即交通部公路總局嘉義區監理所嘉義市
    監理站以異議人「駕車行經有燈光號誌管制之交岔路口闖紅
    燈」，依道路交通管理處罰條例第53條第1項規定，於96年6
    月22日以嘉監義裁字第裁76-L00 000000號裁決書，裁處異
    議人罰鍰5400元，並依同條例第63條第1項記違規點數3點。
(二)、經查其確有駕車行經有燈光號誌管制之交岔路口闖紅燈之違
    規行為，原處分機關據以裁罰，固非無據，惟行為人有違反
    道路交通管理處罰條例第53條第1項規定之行為者，依據違
    反道路交通管理事件統一裁罰基準表之規定，應依行為人是
    否於應到案期限內到案聽候裁決而為1800元至5400元不等之
    罰鍰，本件異議人於96年3月18日當場收受舉發違反道路交
    通管理事件通知單後（上載應到案日期為96年4月2日前），
    各於96年3月20日、同年3月30日向嘉義市警察局陳述不服舉
    發，經嘉義市警察局收到該申訴書後，乃於96年3月29日、
    同年4月3日先後回函查復，惟未副知交通部公路總局嘉義區
    監理所嘉義市監理站，亦漏未再告知限期至交通部公路總局
    嘉義區監理所嘉義市監理站辦理，有嘉義市警察局前開2次
    回函、交通部公路總局嘉義區監理所嘉義市監理站96年7月
    11日嘉監義四字第0962102018號函存卷足參，異議人應受罰
    之行政處分，係以前揭嘉義市警察局96年4月3日函文為準，
    該函文又漏未指定應到案日期前繳納罰鍰或到案聽候裁決，
    然其已在到案期限內向原處分機關提出申訴，故依違反道路
    交通管理事件統一裁罰基準表之規定，應裁處異議人最低度
    罰鍰1800元，原處分機關以異議人原始收受舉發通知單所載
    之應到案日期，作為計算異議人逾越到案日期日數計算之基
    準，尚有未洽。
(三)、本件異議人之異議雖無理由，然原處分機關所為之處分既有
    未當，自應由本院撤銷原處分，依異議人行為時道路交通管
    理處罰條例第53條、第63條第1項第3款及違反道路交通管理
    事件統一裁罰基準表之規定，撤銷原處分，處抗告人罰鍰新
    臺幣1800元，並記違規點數3點等語。
三、按汽車駕駛人，行經有燈光號誌管制之交岔路口闖紅燈者，
    處新臺幣1800元以上5400元以下罰鍰；並記違規點數3點，
    道路交通管理處罰條例第53條第1項及第63條第1項分別定有
    明文。
四、經查：
(一)、抗告人固稱汽車行駛與前車距相間，有時秒差錯之必然關係
    ，且嘉義市○○街乃是一小街巷，無行車標示，行人穿越道
    之「紅燈」僅14秒，當警察看到紅燈吹哨子攔前方7326-GL
    自小客車，再看紅燈轉頭吹哨子攔停抗告人駕駛之車輛，剎
    那間已變換為綠燈了云云。經查，卷附之嘉義市○○路與平
    等街口之相片，該路段為丁字型交岔路口，其中上海路為四
    線道道路，依證人鄭金聲、抗告人之證述，警察係在平等街
    口一出來的地方，有相片及證人、抗告人之證述可憑（見原
    裁定卷第26、36頁），依相片所示該段交岔路口平坦，並無
    其他巨型物體擋住視線，以警察執勤之地點，當可清楚看到
    是否有無違規情事，抗告人雖辯稱平等街為一小街巷，當警
    察看到紅燈吹哨子攔前方7326-GL自小客車，再看紅燈轉頭
    吹哨子攔停抗告人駕駛之車輛，即有秒差之誤，然查，如前
    所述，該路段平坦、無障蔽物、視線良好，且如抗告人所述
    ，前車已遭攔停，可認前車既已闖紅燈，其尾隨在後由抗告
    人駕駛之車輛自亦屬闖紅燈，警察開立抗告人闖紅燈之罰單
    ，並無不當。抗告人上開所辯，自無可信。至抗告人再辯稱
    警察故為不實登載違規地點為「嘉義市○○路與平等」，隨
    便記載，顯見有瑕疵、不當、違法云云，細查警察所載之舉
    發地點固有漏載，惟觀之該舉發書之外觀仍可知悉違規事件
    之發生地點，並非不實，抗告人所稱，亦無理由。
(二)、抗告人另稱警察鄭金聲於原裁定法院證稱：「異議人行車方
    向係上海路由西往東，行經平等街，在攔停異議人車輛時之
    前已先攔下一輛小發財車，異議人駕車緊跟在該車之後」？
    然實際上前方遭攔停的是一輛自小客車，先下車者乃一名年
    輕女子，再下來一位老先生，且亦有嘉義市警局之回函稱在
    抗告人之前車為一自小客車，有該函可憑，故證人即警員鄭
    金聲於原裁定所稱即有查證之必要云云。惟查，嘉義市警察
    局於96年3月29日予抗告人之覆函固載述：「當台端駕駛UR-
    0749號自小客車（由西向東）闖紅燈（當時亦有一輛7326-G
    L自小客車同時闖紅燈），即攔車檢查……。」等語（見聲
    明異議案件卷宗）。然證人鄭金聲於原裁定法院時即證述：
    「（問：攔下異議人之車，是否已先攔下一輛小發財車？）
    是，該小發財車的車號是9993-GL，而市警局96年3月29日上
    載之7326-GL係誤植。異議人駕駛之車輛緊跟在9993-GL之後
    。」等語（見原裁定卷第35頁），足見抗告人所稱攔下之車
    輛係自小客車，應係誤會。雖抗告人一再辯稱前車為一自小
    客車，惟依舉發人上開證述可知，抗告人之前車係因闖紅燈
    而遭攔停，抗告人亦不否認前情而為如上所述，從而，抗告
    人之前車既有闖紅燈行為，其緊跟在後由抗告人駕駛之車輛
    ，依經驗法則判斷，亦當屬闖紅燈，故抗告人駕駛之車輛有
    闖紅燈之事實既堪可認定，則抗告人之前車究屬自小客車或
    小發財車即無再行調查之必要。至抗告人以證人即警察鄭金
    聲因任警察，有績效壓力，有故行掣發罰金之行為，為本件
    之利害關係人，其上開所稱，應無可採云云。然按警察為執
    行公權力之公務人員，與抗告人並無夙怨，自無故意構陷之
    必要，是以依一般社會經驗法則，除有證據可認警員於執行
    勤務時有違法或不當之行為時，方不採信警員之證詞，本件
    抗告人固稱警員為達績效，掣發不實罰單云云，然就此抗告
    人亦未舉證以實其說，自以執行公權力之警員所為證詞堪可
    採信，併此說明。
(三)、抗告人再稱原裁定法官訊問抗告人時，一再斥責抗告人，心
    存偏頗，此為抗告人個人認知，且抗告人未舉證以實原裁定
    法官有偏頗之虞之情形，其所為抗辯，諉無足信。再另稱原
    裁定所稱「故以法律明文禁止之」？不明不白云云，而依原
    裁定其後所稱以法律明文禁止乃道路交通管理處罰條例第53
    條第1項之規定；至裁定另稱「自應認丁字路口亦為道路交
    通安全規則第111條第1項第2款所規定之交岔路口」等語，
    旨在說明本件丁字型交岔路口，乃屬該條例所稱之「交岔路
    口」，抗告人所認，實屬為誤會，均併予說明。
五、據上論結，應依道路交通案件處理辦法第26條，刑事訴訟
    法第412條，裁定如主文。
中　　華　　民　　國　　96　　年　　12　　月　　26　　日
                  刑事第三庭    審判長法　官  陳義仲
　　　　　　　　　　　　　　        　法  官  蘇清水
　　　　　　　　　　　　　　  　    　法  官  宋明蒼
以上正本證明與原本無異。
不得再抗告。
　　　　　　　　　　　　　　　　　　　書記官  翁心欣
中　　華　　民　　國　　96　　年　　12　　月　　26　　日
